【裁判字號】    97,訴,4248
【裁判日期】    971113
【裁判案由】    毒品危害防制條例
【裁判全文】
臺灣板橋地方法院刑事判決              97年度訴字第4248號
公  訴  人  臺灣板橋地方法院檢察署檢察官
被      告  甲○○原名陳文沖.
                    （現另案於臺灣臺北看守所羈押中）
上列被告因違反毒品危害防制條例案件，經檢察官提起公訴（97
年度毒偵字第6829號），本院於準備程序進行中，被告就被訴之
事實為有罪之陳述，經告知被告簡式審判程序之旨，並聽取當事
人之意見後，裁定進行簡式審判程序，判決如下：
    主  文
甲○○施用第一級毒品，累犯，處有期徒刑拾月。扣案第一級毒
品海洛因殘渣袋壹個，沒收銷燬之。
    事  實
一、甲○○前於民國88年間因施用毒品案件，經本院於同年1 月
    26日以88年度毒聲字第478 號裁定送勒戒處所觀察、勒戒，
    認無繼續施用毒品傾向，於同年2 月12日釋放，於同年2 月
    25日執行完畢，經臺灣板橋地方法院檢察署檢察官於同年2
    月12日以88年度偵字第2973號為不起訴處分確定，又於同年
    間因施用毒品案件，經本院於同年7 月7 日以88年度毒聲字
    第4199號裁定送勒戒處所觀察勒戒，亦認無繼續施用毒品傾
    向，經同署檢察官於同年7 月28日以88年度偵字第16686 號
    為不起訴處分確定，於91年間復因施用毒品案件，經本院於
    於91年7 月17日以91年度毒聲字第2247號裁定令入戒治處所
    施以強制戒治，並經檢察官起訴，經本院於91年9 月12日以
    91年度板簡字第1301號，就施用第一級毒品罪部分判處有期
    徒刑6 月，就施用第二級毒品罪部分判處有期徒刑2 月，定
    應執行有期徒刑6 月，於91年10月28日確定，案經本院於92
    年3 月6 日以92年度毒聲字第648 號裁定停止戒治，所餘戒
    治期間付保護管束出所，嗣經裁定撤銷上開停止戒治，再入
    戒治處所施以強制戒治，於93年1 月9 日因毒品危害防制條
    例修正釋放，接續執行上開有期徒刑，於93年7 月8 日因縮
    短刑期執行完畢，繼於92年間因竊盜案件，經本院於93年2
    月5 日以93年度簡字第164 號判處有期徒刑3 月，經本院於
    94年1 月28日以93年度簡上字第383 號駁回上訴確定，於94
    年8 月8 日因縮短刑期執行完畢，另於94年間因違反毒品危
    害防制條例案件，經本院於94年9 月28日以94年度簡字第26
    17號，就持有第一級毒品罪部分及連續施用第二級毒品罪部
    分各判處有期徒刑4 月，定應執行有期徒刑7 月，於95年6
    月2 日撤回本院94年度簡上字第661 號上訴確定，於96年4
    月16日因縮短刑期執行完畢，再於96年間因違反毒品危害防
    制條例案件，經本院於97年2 月15日以96年度訴字第4291號
    ，就施用第一級毒品罪部分判處有期徒刑7 月，就施用第二
    級毒品罪部分判處有期徒刑3 月，定應執行有期徒刑8 月，
    於97年5 月1 日撤回臺灣高等法院97年度上訴字第1278號上
    訴確定。詎其仍不知悔改，復基於施用第一級毒品海洛因及
    第二級毒品甲基安非他命等故意，於97年8 月7 日下午2 時
    許，在臺北縣中和市○○路263 巷18弄16號友人住處，將上
    述毒品混合，摻入香菸中吸食，以此方式同時施用前揭2 種
    毒品1 次，旋於翌日上午8 時6 分許，在上址，因另案為警
    緝獲，並經警採集其尿液檢體送驗後，查悉上情，並扣得其
    所有，且係供其施用毒品所用之第一級毒品海洛因殘渣袋1
    個（量微無法秤重），及其姓名、年籍不詳友人所有之已使
    用過注射針筒1 支。
二、案經臺北縣政府警察局中和分局報請臺灣板橋地方法院檢察
    署檢察官偵查後起訴。
    理  由
一、程序部分：按除被告所犯為死刑、無期徒刑、最輕本刑為三
    年以上有期徒刑之罪或高等法院管轄第一審案件者外，於第
    一次審判期日前之準備程序進行中，被告先就被訴事實為有
    罪之陳述時，審判長得告知被告簡式審判程序之旨，並聽取
    當事人、代理人、辯護人及輔佐人之意見後，裁定進行簡式
    審判程序，刑事訴訟法第273 條之1 第1 項定有明文。經核
    ，本件被告甲○○所犯係死刑、無期徒刑、最輕本刑為三年
    以上有期徒刑以外之罪，其於準備程序中就被訴事實為有罪
    之陳述，經法官告知簡式審判程序之旨，並聽取公訴人、被
    告之意見後，本院爰依首揭規定，合議裁定由受命法官獨任
    進行簡式審判程序，合先敘明。
二、訊據被告於警詢及本院審理時均坦承前揭犯罪事實不諱，又
    其於97年8 月8 日為警緝獲後，於同日上午11時50分許，經
    警採集其尿液檢體，送由臺灣檢驗科技股份有限公司以酵素
    免疫分析法初步檢驗，呈鴉片類及安非他命類陽性反應，復
    經氣相層析質譜儀法確認，亦有嗎啡（5501ng/ml）、 可待
    因（324ng/ml）、甲基安非他命（1193ng/ml） 等陽性反應
    ，有該公司同月29日濫用藥物檢驗報告附卷得佐。按海洛因
    經注射或吸入人體後，約百分之80於24小時內自尿中排出，
    一般而言，尿液中能否驗出嗎啡陽性反應與其投與量、投與
    途徑、採尿時間、個人體質及檢測方法之靈敏度有關，國外
    曾有文獻報導注射6 毫克之海洛因鹽酸鹽，其代謝物嗎啡之
    平均可檢出時限約為26小時，業經行政院衛生署藥物食品檢
    驗局於81年9 月8 日以藥檢1 字第8114885 號函述綦詳；又
    甲基安非他命經口服投與後約百分之70於24小時內自尿中排
    出，約百分之90於96小時內自尿中排出，由於甲基安非他命
    成分之檢出與其投與方式、投與量、個人體質、採尿時間與
    檢測儀器之精密度等諸多因素有關，因此僅憑尿液中呈甲基
    安非他命陽性反應，並無法確實推算吸食時間距採集時間之
    長短，惟依上述資料推斷，最長可能不會超過4 日，亦有行
    政院衛生署藥物食品檢驗局81年2 月8 日（81）藥檢1 字第
    001156號函可按。查目前之尿液檢體毒品反應鑑驗方法，以
    氣相層析質譜儀法最為精確，並可排除服用藥物導致毒品偽
    陽性反應之可能性，再參諸海洛因係嗎啡經化學合成之半人
    工合成品，其毒性倍於嗎啡，其施打或吸食後，經人體代謝
    作用而分解成毒性較低之嗎啡，而於尿液中被檢測出，故吸
    食或施打海洛因或嗎啡在尿液中均以嗎啡形態被檢測出，此
    為本院職務上已知之事實，並經行政院衛生署藥物食品檢驗
    局上揭函文敘明無誤，且觀以目前一般常見施用之第一級毒
    品為海洛因，甚少或甚至未見有施用鴉片或嗎啡者，足徵被
    告施用之第一級毒品應為海洛因，堪為認定。茲本件被告尿
    液檢體經以氣相層析質譜儀法確認，鑑出被告尿液確有嗎啡
    及甲基安非他命等陽性反應，是可確信被告於採集尿液檢體
    前約分別於26小時、96小時內扣除為警查獲後被告不可能施
    用毒品期間內之某時，確曾施用第一級毒品海洛因及第二級
    毒品甲基安非他命。此外，復有扣押物品照片、扣押物品目
    錄表、贓證物品清單及扣押物品清單等在卷可證，是足徵被
    告之自白，應合於事實，堪為信取。
三、按施用第一、二級毒品為犯罪行為，毒品危害防制條例第10
    條定有處罰明文。故施用第一、二級毒品者，依前揭規定本
    應科以刑罰。惟基於刑事政策，對合於一定條件之施用者，
    則依同條例第20條、第23條之規定，施以觀察、勒戒及強制
    戒治之保安處分。同條例於92年7 月9 日修正公布，自93年
    1 月9 日施行，其中第20條、第23條將施用毒品之刑事處遇
    程序，區分為「初犯」及「5 年內再犯」、「5 年後再犯」
    。依其立法理由之說明：「初犯」，經觀察、勒戒或強制戒
    治後，應為不起訴處分或不付審理之裁定；經觀察、勒戒或
    強制戒治執行完畢釋放後，「5 年內再犯」者，因其再犯率
    甚高，原實施之觀察、勒戒及強制戒治既已無法收其實效，
    爰依法追訴或裁定交付審理。至於經觀察、勒戒或強制戒治
    執行完畢釋放後，「5 年後再犯」者，前所實施之觀察、勒
    戒或強制戒治已足以遮斷其施用毒品之毒癮，為期自新及協
    助其斷除毒癮，仍適用「初犯」規定，先經觀察、勒戒或強
    制戒治之程序。從而，依修正後之規定，僅限於「初犯」及
    「五年後再犯」2 種情形，始應先經觀察、勒戒或強制戒治
    程序。倘被告於5 年內已再犯，經依法追訴處罰，縱其第3
    次（或第3 次以上）再度施用毒品之時間，在初犯經觀察、
    勒戒或強制戒治執行完畢釋放5 年以後，已不合於「5 年後
    再犯」之規定，且因已於「5 年內再犯」，顯見其再犯率甚
    高，原實施觀察、勒戒或強制戒治，已無法收其實效，即應
    依該條例第10條處罰，最高法院95年第7 次刑事庭會議決議
    可資參照。查被告前於88年間因施用毒品案件，經本院於同
    年1 月26日以88年度毒聲字第478 號裁定送勒戒處所觀察、
    勒戒，認無繼續施用毒品傾向，於同年2 月12日釋放，於88
    年2 月25日執行完畢，經臺灣板橋地方法院檢察署檢察官於
    88年2 月12日以88年度偵字第2973號為不起訴處分確定，又
    於88年間因施用毒品案件，經本院於88年7 月7 日以88年度
    毒聲字第4199號裁定送勒戒處所觀察勒戒，亦認無繼續施用
    毒品傾向，經同署檢察官於同年7 月28日以88年度偵字第16
    686 號為不起訴處分確定，於91年間復因施用毒品案件，經
    本院於於91年7 月17日以91年度毒聲字第2247號裁定令入戒
    治處所施以強制戒治，並經檢察官起訴，經本院於91年9 月
    12日以91年度板簡字第1301號，就施用第一級毒品罪部分判
    處有期徒刑6 月，就施用第二級毒品罪部分判處有期徒刑2
    月，定應執行有期徒刑6 月，於91年10月28日確定，案經本
    院於92年3 月6 日以92年度毒聲字第648 號裁定停止戒治，
    所餘戒治期間付保護管束出所，嗣經裁定撤銷上開停止戒治
    ，再入戒治處所施以強制戒治，於93年1 月9 日因毒品危害
    防制條例修正釋放，接續執行上開有期徒刑，於93年7 月8
    日因縮短刑期執行完畢，另於94年間因違反毒品危害防制條
    例案件，經本院於94年9 月28日以94年度簡字第26 17 號，
    就持有第一級毒品罪部分及連續施用第二級毒品罪部分各判
    處有期徒刑4 月，定應執行有期徒刑7 月，於95年6 月2 日
    撤回本院94年度簡上字第661 號上訴確定，於96年4 月16日
    因縮短刑期執行完畢，再於96年間因違反毒品危害防制條例
    案件，經本院於97年2 月15日以96年度訴字第4291號，就施
    用第一級毒品罪部分判處有期徒刑7 月，就施用第二級毒品
    罪部分判處有期徒刑3 月，定應執行有期徒刑8 月，於97年
    5 月1 日撤回臺灣高等法院97年度上訴字第1278號上訴確定
    ，有臺灣高等法院被告前案紀錄表在卷可徵。綜上所見，本
    件被告施用前述毒品之犯行，即應依法論究，其犯罪事證業
    臻明確，均堪認定，應依法論科。
四、核被告施用第一級毒品海洛因之行為，係犯毒品危害防制條
    例第10條第1 項之施用第一級毒品罪；又其施用第二級毒品
    甲基安非他命之行為，則犯同條第2 項之施用第二級毒品罪
    。其施用前揭毒品之行為，衡情，應各有持有該毒品之行為
    ，惟其持有之低度行為，當分別為其施用上開毒品之高度行
    為所吸收，故均不另論罪。其係以一行為同時觸犯前述2 罪
    名，故為想像競合犯，應依刑法55條前段規定，從一情節較
    重之施用第一級毒品罪處斷，起訴書認係犯意各別，且行為
    互殊，應分論併罰，尚有未洽。查其曾於91年間因違反毒品
    危害防制條例品案件，經本院於91年9 月12日以91年度板簡
    字第1301號，就施用第一級毒品罪部分判處有期徒刑6 月，
    就施用第二級毒品罪部分判處有期徒刑2 月，定應執行有期
    徒刑6 月，於91年10月28日確定，於93年7 月8 日因縮短刑
    期執行完畢，又於92年間因竊盜案件，經本院於93年2 月5
    日以93年度簡字第164 號判處有期徒刑3 月，經本院於94年
    1 月28日以93年度簡上字第383 號駁回上訴確定，於94年8
    月8 日因縮短刑期執行完畢，另於94年間因違反毒品危害防
    制條例案件，經本院於94年9 月28日以94年度簡字第2617號
    ，就持有第一級毒品罪部分及連續施用第二級毒品罪部分各
    判處有期徒刑4 月，定應執行有期徒刑7 月，於95年6 月2
    日撤回本院94年度簡上字第661 號上訴確定，於96年4 月16
    日因縮短刑期執行完畢，復有上揭被告前案紀錄表在卷可徵
    ，其於受徒刑之執行完畢，5 年以內故意再犯本件有期徒刑
    以上之罪，為累犯，應依刑法第47條第1 項規定，加重其刑
    。本件執行公訴檢察官具體求處有期徒刑1 年，本院審酌其
    尚有前述其他犯罪紀錄，有上揭被告前案紀錄表附卷可據，
    是其素行欠佳，又其於受觀察、勒戒後，猶另萌施用毒品之
    犯意，再犯本罪，顯見其戒除毒癮之意志薄弱，且未衷心悛
    悔，漠視法令之禁制，恣意濫用藥品，其行為甚為可訾，及
    施用毒品祗係戕害其自己身心，並無加害他人，兼衡其本件
    施用毒品種類、次數、尿液檢體毒品反應指數、其犯罪動機
    、目的、手段、犯後態度等一切情狀，茲量處如主文所示之
    刑。至扣案之第一級毒品海洛因殘渣袋1 個（其內殘留之第
    一級毒品海洛因殘渣，量微無法秤重），係被告所有，且為
    其犯本件之罪所用乙情，並據被告供詳在卷，因該包裝袋與
    毒品於物理外觀上附合而難予析離，且如強予析離至完全無
    殘渣留存，將耗費相當之時間、人力與經費，於經濟上顯無
    實益，是依社會一般通念，堪認該包裝袋已與查獲之毒品結
    合成為一體而無從強加析離，而上開毒品既屬毒品危害防制
    條例18條第1 項前段所規定之違禁物，其外包裝自亦應併予
    諭知沒收銷燬之。另扣案之已使用過注射針筒1 支，被告於
    本院審理時堅詞否認係其所有或曾供其使用，除其於警詢中
    之供述外，本院查無其他可稽之事證，足資證明該物確為被
    告所有，且係與本件被告犯行具關聯性，爰不予宣告沒收，
    附此敘明。
據上論斷，應依刑事訴訟法第273 條之1 第1 項、第299 條第1
項前段，毒品危害防制條例第10條第1 項、第2 項、第18條第1
項前段，刑法第11條前段、第55條、第47條第1 項，判決如主文
。
本案經檢察官黃佳權到庭執行職務。
中    華    民    國    97    年    11    月    13    日
                  刑事第一庭  法  官  朱敏賢
上列正本證明與原本無異。
如不服本判決，應於送達後10日內敘明上訴理由，向本院提出上
訴狀。
                              書記官  李郁禎
中    華    民    國    97    年    11    月    13    日
附錄論罪科刑法條
毒品危害防制條例第10條：
施用第一級毒品者，處六月以上五年以下有期徒刑。
施用第二級毒品者，處三年以下有期徒刑。


司法院資訊處製作；財團法人民間司法改革基金會備份。
